臺灣臺北地方法院民事判決
110年度訴字第4976號
原      告  張仁智  

訴訟代理人  林威伯律師
複代理人    李詩涵律師
被      告  林上智  

            梁綉華  
上列當事人間損害賠償事件，本院於民國110年12月1日言詞辯論
終結，判決如下：
    主  文
被告甲○○應給付原告新臺幣捌萬元，及自民國一百一十年八月三
十日起至清償日止，按年息百分之五計算之利息。
原告其餘之訴駁回。
訴訟費用由被告甲○○負擔百分之七，餘由原告負擔。
本判決第一項得假執行。但被告甲○○如以新臺幣捌萬元為原告預
供擔保，得免為假執行。
原告其餘假執行之聲請駁回。
    事實及理由
一、原告起訴主張：原告與訴外人林昕雅(以下逕稱其名)、被告
    甲○○與被告丙○○均分別為夫妻關係。林昕雅與被告甲○○因工
    作而認識，且隨著工作接觸頻繁而更加熟稔，進而逾越結交
    普通朋友等一般社交行為之不正常往來，甚至有多次性行為
    ，原告曾對被告甲○○與林昕雅提出妨礙家庭之刑事告訴，然
    因大法官釋字第791號解釋通姦除罪後之影響，經臺灣臺北
    地方檢察署(下稱臺北地檢署)檢察官於民國109年6月30日以
    109年度調偵字第2381號為不起訴處分。然被告甲○○之行為
    顯已破壞原告婚姻，悖於善良風俗，侵害原告基於配偶關係
    之身分法益且屬情節重大，使原告精神上受有相當程度之痛
    苦，原告自得依民法第184條第1項、第195條第1項及第3項
    規定，請求被告甲○○賠償精神慰撫金新臺幣(下同)60萬元。
    另被告丙○○於108年11月13日晚上8時許，明知原告、林昕雅
    不在家，竟與其姊妹2位及律師等共4人到原告住處，向與本
    案不相關之原告父母親散布上開情事並提出相關郵件、照片
    等，並請原告父母親轉交該等資料予原告，藉此騷擾原告，
    致原告身心俱疲，承受偌大心理壓力，被告丙○○侵害原告之
    隱私權、居住安寧、名譽權等人格法益，原告自得依民法第
    184條第1項前段、第195條第1項及第3項規定，請求被告丙○○賠償精神慰撫金60萬元。爰聲明：㈠被告甲○○應給付原告60
    萬元，及自起訴狀繕本送達之翌日起至清償日止，按年息百
    分之五計算之利息。㈡被告丙○○應給付原告60萬元，及自起
    訴狀繕本送達之翌日起至清償日止，按年息百分之五計算之
    利息。㈢原告願供擔保，請准宣告假執行。
二、被告則抗辯略以：
  ㈠被告甲○○方面：被告甲○○與林昕雅前為同事關係，被告甲○○
    雖於105年至107年間與有較密切交往行為，然自107年7月以
    後，被告甲○○與林昕雅已逐漸沒有聯絡。原告與林昕雅居住
    於同一屋簷下共同生活，生活起居上有親密往來聯繋，原告
    對於林昕雅自108年2月9日起，即不斷以各種方式騷擾被告
    甲○○及丙○○，且被告丙○○亦曾於同年3月22日委請律師寄發
    律師函嚴正告誡等情事，顯然知之甚詳，是原告於110年5月
    11日提起本件訴訟時，其請求權已罹於2年時效。縱認消滅
    時效之起算，應自108年5月20日起算，然林昕雅亦為本件共
    同侵權行為人，應與被告甲○○負連帶賠償之責，惟原告迄未
    對於林昕雅提起訴訟，至今已經罹於2年時效，則就林昕雅
    應分擔之部分，被告甲○○亦得依民法第276條規定主張免除
    該部分責任等語置辯。
  ㈡被告丙○○方面：被告丙○○自108年2月9日起，陸續遭林昕雅不
    斷以各種方式騷擾，被告丙○○已就上開騷擾情事對林昕雅提
    起民、刑事告訴，刑事部分經鈞院刑事庭以110年度易字第1
    45號判決林昕雅有罪，其他部分刻由臺灣高法院刑事庭110
    年度上易字第1350號審理中，民事部分亦繫屬鈞院民事庭審
    理，合先敘明。被告丙○○前於108年11月偕同姊妹與律師，
    前至原告家中，其目的係因不堪忍受林昕雅長期種種騷擾，
    欲為要求原告約束林昕雅之行為。原告彼時不在家中，原告
    之母親開門讓被告丙○○進入，此觀臺北地檢署檢察官109年
    度偵字第25903號不起訴處分書即明，被告丙○○並無不法侵
    害原告居住安寧人格法益及隱私權之情形。且當時被告丙○○
    提出林昕雅相關騷擾郵件、照片等資料請原告之母親轉交予
    原告，僅有被告丙○○及陪同之律師、姊妹、以及原告之父母
    親在場，而上開律師及姊妹均知情人士
　　，且在私人住宅之客廳，則被告丙○○自無散布於眾之意圖
　　。況且，林昕雅與被告甲○○有婚外情之事實，業經被告甲○○
    向被告丙○○坦承，則被告丙○○於上揭時間至原告住處，提出
    文件資料之舉，自無故意或過失詆毀原告名譽權之行為，亦
    難認有侵害原告名譽之違法性等語置辯。
  ㈢均答辯聲明：原告之訴駁回；如受不利益判決，願供擔保，
　  請准宣告免予假執行。
三、得心證理由：
　㈠被告甲○○部分：　
　⒈按因故意或過失，不法侵害他人之權利者，負損害賠償責任
　　；故意以背於善良風俗之方法，加損害於他人者亦同；又不
　　法侵害他人之身體、健康、名譽、自由、信用、隱私、貞操
　　，或不法侵害其他人格法益而情節重大者，被害人雖非財產
　　上之損害，亦得請求賠償相當之金額；前二項規定，於不法
　　侵害他人基於父、母、子、女或配偶關係之身分法益而情節
　　重大者，準用之，民法第184條第1項、第195條第1項前段、
　　第3項分別定有明文。又通姦足以破壞夫妻間之共同生活而
    非法之所許，此從公序良俗之觀點可得而知，對於配偶之他
    方應構成共同侵權行為。而婚姻係以夫妻之共同生活為目的
　　，配偶應互相協力保持其共同生活之圓滿安全及幸福，夫妻
    互守誠實，係確保其共同生活之圓滿安全及幸福之必要條件
　　，故應解為配偶因婚姻契約而互負誠實之義務，配偶之一方
    行為不誠實，破壞共同生活之圓滿安全及幸福者，即為違反
    因婚姻契約之義務而侵害他方之權利（最高法院55年上字第
    2053號民事裁判意旨參照）。
　⒉被告甲○○於105年至107年間與林昕雅發生婚外情乙節，為被
    告甲○○所不爭執，堪信為真實。是本件之爭點為：原告依民
    法第184條第1項前段請求被告甲○○賠償，是否已罹於時效？
    若原告之請求權尚未罹於時效，賠償金額應以若干為適當？
　　經查：
　⑴按民法第197條第1項所定：「因侵權行為所定之損害賠償請
    求權，自請求權人知有損害及賠償義務人時起二年間不行使
    而消滅」，所謂「知」有損害及賠償義務人之知，係指明知
    而言。其因過失而不知者，並不包括在內。如當事人間就「
　　知」之時間有所爭執，應由賠償義務人就請求權人知悉前之
    事實負舉證責任(最高法院72年度台上字第1428號民事裁判
    意旨參照)。被告甲○○辯稱林昕雅自108年2月9日起即不斷以
    各種方式騷擾被告甲○○、丙○○，被告丙○○曾於108年3月22日
    委請律師發函林昕雅嚴正告誡，故原告應已知悉被告甲○○與
    林昕雅之婚外情等語，並舉108年3月22日律師函文為證 (見
    本院卷第84至87頁)。是本件應由抗辯時效完成之被告甲○○
    負舉證之責，惟查：衡諸社會通念，有婚姻關係之配偶間，
    未必相互告知一切生活事宜，何況如為有侵害夫妻生活家庭
    圓滿之情事之虞者，多半尚有隱匿之舉，則原告與林昕雅雖
    同住一屋簷下，然原告對於林昕雅在外所為行為或寄發予林
    昕雅之律師函，是否必然知悉，猶非無疑，
　　被告甲○○此部分之抗辯，即非可採。又依原告起訴狀所載
　　，原告最早應係於108年5月20日發現臺北市政府警察局文山
    第二分局要求林昕雅就妨害家庭等案件前往製作筆錄之通知
    書時，方懷疑被告甲○○與林昕雅發生婚外情乙事(見本院卷
    第10頁)，則原告於110年5月11日提起本訴請求損害賠償訴
    訟（見本院卷第9頁收件之章），顯未逾2年時效期間。故被
    告甲○○所為時效抗辯，洵非有據。
　⑵被告甲○○另辯稱原告於本件起訴有權利濫用之虞云云，查原
    告係因其與林昕雅婚姻關係存續，被告甲○○竟與林昕雅發生
    婚外情，而依民法侵權行為相關規定，請求被告甲○○賠償其
    損害，本係權利之正當行使，其請求自屬正當，故難認原告
    僅向被告甲○○起訴，即係權利行使以損害他人為主要目的，
    而有何為權利濫用可言。是被告甲○○此部分所辯
　　，仍屬無據，難以為採。
　⑶又慰撫金其核給之標準固與財產上損害之計算不同，然非不
    可斟酌雙方身分資力與加害程度，及其他各種情形核定相當
    之數額。本件審酌被告甲○○與林昕雅間前揭逾越一般男女正
    常交往之行為，對原告婚姻生活圓滿、安全及幸福自有所破
    壞，原告精神上應受有相當之痛苦，斟酌被告甲○○之侵害行
    為手段、原告權利受侵害程度，並考量原告於109年度所得
    總額為108,437元，被告甲○○於109年度所得總額為0元，有
    稅務電子閘門財產所得調件明細表可參(見不公開資料袋)，
    認原告就其所受損害得請求賠償慰撫金以16萬元，尚屬適當
    ；逾此部分之請求，則不能准許。
　⒊按連帶債務之債權人，得對於債務人中之一人或數人或其全
    體，同時或先後請求全部或一部之給付，此為民法第273條
    第1項所明定。連帶債務人相互間，除法律另有規定或契約
    另有訂定外，應平均分擔義務；債權人向連帶債務人中之一
    人免除債務，而無消滅全部債務之意思表示者，除該債務人
    應分擔之部分外，他債務人仍不免其責任。前項規定，於連
    帶債務人中之一人消滅時效已完成者準用之，民法第280條
    前段、第276條亦有明文。準此，連帶債務就消滅時效已完
    成之債務人應分擔部分，他債務人既同免其責任，則於命他
    債務人為給付時，即應將已罹於消滅時效之債務人應分擔之
    債務額先行扣除，不問該債務人是否援用時效利益為抗辯，
    而異其法律效果，始能避免他債務人於給付後，再向該債務
    人行使求償權，反使法律關係趨於複雜及剝奪該債務人所受
    時效利益之弊（最高法院98年度台上字第775 號判決意旨參
    照）。查被告甲○○與林昕雅有前揭逾越分際之男女交往行為
    ，對原告構成共同侵權行為，已如前述，依民法第185條第1
    項規定，其2人應負連帶賠償責任，依上揭規定，被告甲○○
    與林昕雅相互間應平均分擔債務。又本件原告最早應係於10
    8年5月20日發現林昕雅收到分局通知書時，懷疑被告甲○○與
    林昕雅有婚外情之侵權行為事實，業如前述，則迄本院110
    年12月1日言詞辯論終結時，原告仍未對林昕雅請求賠償，
    是原告對林昕雅之請求權已逾民法第197條第1項所定2年之
    時效時間，依前開說明，林昕雅就本件侵害行為應平均分擔
    之損害賠償責任8萬元部分(計算式：16萬元÷2＝8萬元)，被
    告甲○○亦同免其責。從而，原告請求被告甲○○給付慰撫金8
    萬元部分，應予准許；逾此範圍之請求，則無理由。
　㈡被告丙○○部分：
  ⒈按當事人主張有利於己之事實者，就其事實有舉證之責任，
　　民事訴訟法第277 條前段定有明文。又按不法侵害他人之身
    體、健康、名譽、自由、信用、隱私、貞操，或不法侵害其
    他人格法益而情節重大者，被害人雖非財產上之損害，亦得
    請求賠償相當之金額，民法第195條第1項前段定有明文。又
    名譽係社會對人之評價，具有客觀性，與所謂名譽感情為個
    人之主觀感受不同，民法所保障之名譽，為客觀之名譽權，
    非主觀之名譽感情，是名譽有無受損害，應以社會對個人之
    評價是否貶損作為判斷之依據，而非以被害人之主觀感受為
    斷。至居住安寧固屬上開規定所保護之人格法益，然仍應審
    酌侵害行為造成居住區域之干擾是否已超越一般人社會生活
    所能容忍之程度，而嚴重影響他人之居住生活品質，已達情
    節重大之程度，始得依上開規定請求賠償。另按隱私權指個
    人對其私領域的自主權利，其保護範圍包括私生活不受干擾
    及個人資訊的自我控制，為民法明文所保護之人格權。故若
    行為人侵入他人之私生活領域，或將探得他人之私事為公開
　　，均屬侵害隱私權之態樣，而應負損害賠償責任。惟隱私權
    之保護亦非毫無界線，仍需以有合理期待為原則，所謂合理
    之期待，乃個人所得主張不受侵擾之自由，以得合理期待於
    他人者為限，亦即不僅其不受侵擾之期待已表現於外，且該
    期待須依社會通念認為合理者。因隱私權屬人格權之一種，
    人格權侵害責任之成立，須具「不法性」，而不法性之認定
　　，採法益衡量原則，應就被侵害之法益、加害人之權利及社
    會公益，依比例原則而為判斷。
　⒉經查：林昕雅前以本件同一事實向臺北地檢署對被告丙○○
　　提出妨害名譽之告訴，經該署檢察官於109年11月30日偵查
    終結為不起訴處分，認定略以：「經查，證人即告訴人之婆
    婆張陳真理證稱：案發當天晚上8時許，被告帶律師及兩位
    姊妹過來，表示要找乙○○，當時乙○○不在家，伊想既然是來
    找乙○○就讓他們進來客廳。律師從包包拿出資料散在桌上給
    伊看，當時伊的配偶也在場，律師表示告訴人一天到晚騷擾
    被告，希望不要這樣，被告也數落告訴人不對，並說告訴人
    與被告配偶甲○○去香港、兩個在一起之類的話，也提出照片
    ，攤在桌上給伊及伊配偶看。現場除了伊及伊配偶外，並無
    其他人，之後伊把資料收好放在鋼琴上面，沒有轉交給任何
    人等語。核與被告所述情節大致相符，且質之告訴人陳稱：
    伊於109年6月5日下午2時30分許，在臺北市文山區公所與被
    告及甲○○就妨害家庭案件調解時，被告脫口表示其於108年1
    1月13日晚上8時許至伊公婆住處拿出照片等資料的事，伊才
    知道被告散播伊與她配偶在一起的事，案發當時伊住在屏東
    ，是得知後詢問伊配偶找出那些資料告知伊，伊才知道有這
    件事等情，告訴人係於調解當時經由被告脫口說出後，再詢
    問其配偶始找出被告律師當時交付之資料，並非由證人張陳
    真理告知及轉交，足證被告於108年11月13日晚上8時許為要
    求乙○○約束告訴人之行為，並為佐證告訴人確有騷擾及與其
    配偶有不軌情事而提出相關騷擾郵件、照片等資為佐證，即
    難認被告有何散布於眾或誹謗之意圖。況提出資料當時，被
    告及陪同之律師、姊妹本即知情，而對方僅告訴人之公婆在
    場，且在私人住宅之客廳，更難認被告有何散布於眾之意圖
    ，被告所辯堪以採信，揆諸首開說明，自難認被告有誹謗或
    加重誹謗犯行。」等語，有臺北地檢署檢察官109年度偵字
    第25903號不起訴處分書在卷可參(見本院卷第88至89頁)。
    足見被告丙○○於上述時間至原告住處，係於私下向原告家人
    請求約束林昕雅行為及解決林昕雅騷擾行為之糾紛，目的並
    非將探得他人之私事為公開，並無造成原告客觀社會評價減
    損，自無使原告名譽權受侵害，且亦未使原告居住區域受干
    擾而達嚴重影響居住生活品質之程度，非屬逾越社會相當性
    手段，自無不法侵害原告居住安寧人格法益及隱私權之情形
    。至原告認為被告丙○○此舉顯然是要讓原告難堪云云，然僅
    為原告主觀上之不悅感受，難認有何侵害原告權利可言，自
    不構成侵權行為。
　⒊是以，原告此部分請求，即核與民法第184條第1項、第195條
    第1項之要件未合，自不得請求精神慰撫金。
四、綜上所述，原告依民法第184條第1項、195條第1項前段、第
    3 項規定請求被告甲○○給付8萬元，及自起訴狀繕本送達被
    告甲○○之翌日即110年8月30日（見本院卷第61頁送達證書，
    起訴狀繕本於110年8月19日寄存送達，依民事訴訟法第138
    條第2項規定經10日至109年8月29日發生送達效力）起至清
    償日止，按週年利率百分之5計算之利息，為有理由，應予
    准許；逾此範圍之請求，為無理由，則予駁回。又原告及被
    告甲○○陳明願供擔保，聲請宣告假執行或免為假執行，核無
    不合，本院爰酌定相當之擔保金額准許之。至原告其餘敗訴
    部分，其假執行之聲請失所附麗，爰併駁回之。
五、本件事證已臻明確，兩造其餘之攻擊防禦方法及所提出之證
　　據資料，經本院斟酌後，認均不足以影響本判決之結果，爰
　　不一一論列，併此敘明。
六、訴訟費用負擔之依據：民事訴訟法第79條。　　　　
中　　華　　民　　國　　111 　年　　1 　　月　　7 　　日
                  民事第二庭    法　官　林禎瑩
以上正本係照原本作成。
如對本判決上訴，須於判決送達後20日內向本院提出上訴狀。如
委任律師提起上訴者，應一併繳納上訴審裁判費。
中　　華　　民　　國　　111 　年　　1 　　月　　10　　日
                                書記官  鄭玉佩